臺灣臺南地方法院新市簡易庭民事判決
111年度新建簡字第2號
原      告  林進成  
被      告  鄂婷鈺  


上列當事人間請求給付承攬報酬事件，本院於民國111年9月16日
言詞辯論終結，判決如下：
    主  文
被告應給付原告新臺幣貳拾柒萬壹仟參佰元及自民國一百一十一
年一月八日起至清償日止，按週年利率百分之五計算之利息。
原告其餘之訴駁回。
訴訟費用由被告負擔百分之八十四，餘由原告負擔。
本判決原告勝訴部分得假執行。
原告其餘假執行之聲請駁回。　　
    事實及理由
一、原告起訴主張：
　㈠訴之聲明：
　⒈被告應給付原告新臺幣（下同）32萬2,000元，及自起訴狀繕
    本送達翌日起至清償日止，按週年利率5％計算之利息。
　⒉願供擔保，請准宣告假執行。
　㈡原告前承攬被告位在臺南市○○區○○路000巷0號3樓之3房屋（
    下稱系爭房屋）之整修工程（下稱系爭工程），其中泥作部
    分為49萬6,000元、油漆部分為2萬6,000元，工程承攬總價
    為52萬2,000元。系爭工程於民國110年8月16日動工，泥作
    部分於同年9月24日完工，油漆部分亦於同年9月29日完工，
    並經被告驗收完竣。依民法第505條第1項規定，被告應於同
    年9月29日系爭工程完成時給付全部報酬，惟被告僅於同年8
    月18日給付20萬元，剩餘承攬報酬32萬2,000元未給付，爰
    依民法第505條第1項規定提起本件訴訟。
　㈢被告並未指定系爭工程所使用之磁磚（下稱系爭磁磚）需為
    臺灣製造之白馬牌磁磚，自難以證明原告之估價單（下稱系
    爭估價單）上所載之白馬牌磁磚係專指臺灣製造之白馬牌磁
    磚，系爭工程使用之磁磚品名為「帝凡諾時尚磁磚」確為白
    馬公司所出產。況被告確有親自挑選系爭工程所使用之系爭
    磁磚，故其對於系爭磁磚顏色、狀態、是否拋光等，均足以
    知悉，且被告所拍攝系爭磁磚外包裝業已載明為馬來西亞製
    造，被告於當時並未表示不同意或要求更換，直至原告向其
    請求剩餘承攬報酬未果，表示要提出訴訟解決，被告始聲稱
    其當初指定要臺灣製之磁磚，顯屬推卸之詞。又系爭磁磚鋪
    設完成後原告即請被告驗收，惟被告於110年9月29日僅向訴
    外人即原告之弟林國才反應油漆部分有瑕疵，並未主張系爭
    磁磚有何瑕疵，可見當時系爭磁磚並無任何瑕疵存在。被告
    係經原告多番請款仍不付款後，遲至同年11月10日始聲稱系
    爭磁磚有刮痕，然此期間被告已另有家具進場及其他裝潢措
    施，難以證明系爭磁磚刮痕於原告完工時即存在，系爭磁磚
    刮痕非原告所致。
　㈣被告固反應系爭油漆部分有粉刷不平整、隆起之瑕疵（下稱
    系爭油漆瑕疵），原告亦告知油漆師傅處理，請被告聯繫可
    前往修補時間，然被告均無任何回應，絕非被告所稱催告原
    告，原告置之不理之情，原告否認被告有通知其修補瑕疵。
二、被告則以下列情詞資為抗辯：
  ㈠聲明：原告之訴駁回。
  ㈡被告於110年8月3日就系爭房屋之整修，請原告進行估價，估
    價金額本為52萬2,000元，被告另於同年8月7日委請訴外人
    即裝潢業者馬信宏就系爭磁磚部分估價，估價金額為15萬1,
    000元，低於原告就系爭磁磚部分之報價17萬5,000元，嗣經
    兩造議價，原告始同意以49萬元作為系爭工程承攬總價，並
    約定使用臺灣製造之白馬牌磁磚。原告於同年9月19日完成
    系爭磁磚之鋪設並通知被告驗收，但當時系爭磁磚未乾，且
    油漆部分也尚未施作，故未進行驗收。而被告於系爭磁磚鋪
    設完成後之翌日即自行在系爭磁磚上舖設珍珠板作為保護層
    ，被告係待水電及裝潢工程完成後之同年10月間驗收系爭磁
    磚，才發現系爭磁磚上有刮痕，並同時發現被告擅自更換使
    用馬來西亞製造之白馬牌磁磚，而非原先指定之同品牌臺灣
    製磁磚。又系爭工程進行中原告雖有請被告就磁磚經銷商提
    供之磁磚為挑選，但僅是讓被告挑選顏色，並未告知該經銷
    商提供之磁磚係馬來西亞所製造，而馬來西亞製造之磁磚價
    格較低、品質較低劣，原告擅自更換品質低劣之馬來西亞製
    磁磚，足見系爭磁磚有嚴重之瑕疵。
  ㈢另被告係待系爭磁磚及油漆工程全部施作完畢之110年9月29
    日才進行驗收，當日即發現有系爭油漆瑕疵，並立即通知原
    告，但原告遲至同年11月23日才提供油漆師傅之電話，然而
    兩造早已互加通訊軟體Line聯絡，並將系爭房屋鑰匙交與原
    告，以利原告及油漆師傅能自由進入系爭房屋施工，因此原
    告主張無法與被告取得聯繫無法進行瑕疵修補，實屬搪塞之
    詞。
  ㈣上開系爭工程瑕疵均係可歸責於原告之不完全給付，原告應
    負瑕疵擔保責任，被告分別於110年9月29日、同年11月10日
    向原告反應上開瑕疵並要求修補，並未逾民法第498條所定
    之瑕疵發見期間及同法第514條第1項所定之1年短期時效。
    又被告已依民法第493條規定，請求原告修補瑕疵，而原告
    至今均未修補，被告得依同法第494條規定，請求減少報酬
    或解除契約並退還以給付之20萬元，另得依同法第495條規
    定，向原告請求賠償無法出租系爭房屋之租金損失8萬元，
    故原告請求被告給付剩餘承攬報酬32萬2,000元，實違反相
    關法律規定。
三、本院得心證之理由：
  ㈠按稱承攬者，謂當事人約定，一方為他方完成一定之工作，
    他方俟工作完成，給付報酬之契約。承攬人完成工作，應使
    其具備約定之品質及無減少或滅失價值或不適於通常或約定
    使用之瑕疵。工作有瑕疵者，定作人得定相當期限，請求承
    攬人修補之。承攬人不於前項期限內修補者，定作人得自行
    修補，並得向承攬人請求償還修補必要之費用。因可歸責於
    承攬人之事由，致工作發生瑕疵者，定作人除依前二條之規
    定，請求修補或解除契約，或請求減少報酬外，並得請求損
    害賠償。報酬應於工作交付時給付之，無須交付者，應於工
    作完成時給付之。民法第490條第1項、第492條、第493條第
    1、2項、第495條第1項、第505條第1項分別定有明文。
  ㈡次按承攬人具有專業知識，修繕能力較強，且較定作人接近
    生產程序，更易於判斷瑕疵可否修補，故由原承攬人先行修
    補瑕疵較能實現以最低成本獲取最大收益之經濟目的。是以
    民法第495條雖規定，因可歸責於承攬人之事由，致工作發
    生瑕疵者，定作人除依同法第493條及第494條規定請求修補
    或解除契約，或請求減少報酬外，並得請求損害賠償。惟定
    作人依此規定請求承攬人賠償損害仍應依同法第493條規定
    先行定期催告承攬人修補瑕疵，始得為之，尚不得逕行請求
    承攬人賠償損害，庶免可修繕之工作物流於無用，浪費社會
    資源（最高法院107年度台上字第2355號民事判決意旨參照
    ）。再按民法第495條第1項所定之損害賠償請求權與不完全
    給付而生之損害賠償請求權係不同之訴訟標的。即定作人於
    一請求權不存在時，非不得另依他請求權請求承攬人賠償損
    害。本件上訴人係依承攬瑕疵擔保責任及不完全給付之法律
    關係為請求，乃請求權之競合。上訴人雖因其未定期催告不
    得依民法第495條第1項規定為請求，然如有可歸責於被上訴
    人（即承攬人）之事由而致工作物有瑕疵，上訴人尚得依不
    完全給付之法律關係請求被上訴人賠償損害（最高法院98年
    度台上字第721號民事判決意旨參照）。又承攬人完成之工
    作有瑕疵，而其瑕疵係因可歸責於承攬人之事由所致者，承
    攬人應負不完全給付之債務不履行責任，定作人得請求修補
    或賠償損害，並有民法第264條規定之適用（最高法院94年
    度台上字第93號民事判決意旨參照）。
  ㈢原告主張系爭工程總價應為52萬2,000元（計算式：496,000＋
    26,000＝522,000），被告僅付20萬元，而其已完成系爭工程
    ，故依民法第505條第1項規定，請求其給付32萬2,000元等
    語。經查：
  ⒈原告於110年8月3日承攬被告委託之系爭工程，工程項目為打
    除浴室、廚房、前後陽台原有磁磚，重新貼上磁磚，另打除
    浴室外壁癌，重新防水補修及廢棄物及材料搬運（下稱系爭
    泥作工程）及油漆（下稱系爭油漆工程），系爭估價單上記
    載系爭泥作工程計49萬6,000元，油漆2萬6,000元，總額為4
    9萬6,000元等情，有系爭估價單1紙在卷可參（調解卷第21
    頁）。原告固主張系爭工程總價應為52萬2,000元，惟系爭
    估價單上之「總額」欄既記載49萬6,000元而非52萬2,000元
    ，足認原告係以49萬6,000元之代價承攬系爭工程，否則總
    額欄應會記載兩者加總之52萬2,000元，原告此部分主張，
    尚非有據。
  ⒉次查，系爭泥作工程於110年9月24日完工，系爭油漆工程於
    同年9月29日完工後，系爭房屋再進行水電及其餘裝潢工程
    ，嗣被告於同年9月29日發現系爭油漆瑕疵，遂於當日傳送
    簡訊給原告之弟林國才反應。另被告於同年11月10日向原告
    反應系爭磁磚遭刮傷，於同年11月12日向原告反應其應提供
    臺灣製而非馬來西亞製之白馬牌磁磚，原告於同年11月23日
    以LINE通訊軟體傳送油漆師傅余先生之電話供被告聯絡修補
    ，惟被告並未定期限命原告修補系爭油漆瑕疵，亦未聯絡油
    漆師傅前來修補系爭油漆瑕疵，而被告已給付原告20萬元承
    攬報酬等情，除為兩造所不爭執（本院卷第133-135頁），
    復有現場照片、LINE對話紀錄、簡訊內容附卷可參（本院卷
    第45-51、73-75、79-81、101頁），堪認屬實。
  ⒊被告固抗辯系爭磁磚有刮傷之瑕疵，且兩造約定應用臺灣製
    之白馬牌磁磚，原告竟用馬來西亞製造之白馬牌磁磚，且系
    爭油漆工程有系爭油漆瑕疵，故原告應負不完全給付、瑕疵
    擔保責任云云。惟查：
  ⑴系爭泥作工程於110年9月24日完工後，油漆、水電及裝潢工
    程既接續進行，被告始於同年11月10日發現系爭磁磚遭刮傷
    而向原告反應，故系爭磁磚於斯時鋪設完成後，是否即存在
    刮傷之瑕疵，或係嗣進行之油漆、水電或裝潢工程所造成，
    被告並未提出證據以實其說。且原告曾於110年9月19日以LI
    NE告知被告，請其於翌日早上驗收已完成之系爭磁磚，並要
    求要進場施工人員對系爭磁磚要有防護措施，避免刮傷等語
    ，有LINE對話紀錄在卷可佐（本院卷第67頁），被告亦自承
    於翌日即請水電工程人員鋪上珍珠板保護系爭磁磚（本院卷
    第134頁），然其既未於系爭磁磚鋪設完成後立即檢查有無
    瑕疵，即鋪上珍珠板覆蓋系爭磁磚，遲至110年11月10日始
    向原告反應上開刮傷之情，實無法證明系爭磁磚自始即有刮
    傷之瑕疵存在，難認原告需負瑕疵擔保之責。
  ⑵另系爭估價單上僅記載「磁磚用白馬牌」，並未提及需用「
    臺灣製」之白馬牌磁磚，有系爭估價單在卷可參（調解卷第
    21頁）。況系爭磁磚固為馬來西亞製白馬牌磁磚，然既同屬
    白馬牌磁磚，而非以他牌磁磚代替，且其檢驗報告並未顯示
    出有任何品質之瑕疵存在，有白馬陶磁工業有限公司檢驗報
    告附卷足稽（本院卷第83頁）。準此，原告使用馬來西亞製
    白馬牌磁磚，並未違反兩造之約定，自無需就此部分負瑕疵
    擔保責任。
  ⑶按因契約互負債務者，於他方當事人未為對待給付前，得拒
    絕自己之給付。但自己有先為給付之義務者，不在此限，民
    法第264條第1項定有明文。查系爭油漆瑕疵部分，被告既自
    承未依民法第493條第1項規定，定期命原告修補系爭油漆瑕
    疵，揆諸前揭最高法院判決要旨，固不得依民法第495條第1
    項逕行請求原告賠償損害或解除契約，然系爭油漆瑕疵既係
    可歸責於原告之事由，被告亦得依不完全給付法律關係，請
    求被上訴人賠償此部分損害，並依民法第264條為同時履行
    抗辯，即原告未修補瑕疵前，被告得拒絕給付系爭油漆工程
    之報酬。次查，系爭工程原估算之承攬總額為52萬2,000元
    ，惟原告嗣以49萬6,000元即約95折之代價（計算式：496,0
    00÷522,000＝0.95，元以下四捨五入）承攬系爭工程，而系
    爭估價單上既記載油漆「26,000元」，故系爭油漆工程實際
    承攬金額約為2萬4,700元（計算式：26,000×95％＝24,700）
    故原告在系爭油漆瑕疵未修補前，請求被告給付2萬4,700元
    ，自非有據。
  ⒋基上，系爭工程承攬報酬為49萬6,000元，系爭工程既已完工
    ，被告僅給付原告20萬元承攬報酬，然系爭油漆瑕疵尚未修
    補，被告得拒絕此部分工程款之給付，故原告得請求被告給
    付其餘系爭工程承攬報酬27萬1,300元（計算式：496,000－2
    00,000－24,700＝271,300）。  
四、綜上所述，原告依承攬法律關係，請求被告給付27萬1,300
    元及自起訴狀繕本送達翌日即111年1月8日（調解卷第37、4
    1頁）起至清償日止，按週年利率5％計算之利息，為有理由
    ，應予准許，逾此範圍之請求，為無理由，應予駁回。
五、兩造其餘主張、陳述及所提之證據暨攻擊防禦方法，經本院
    斟酌後，認為均不足以影響本判決之結果，無庸再逐一予以
    論述，併此敘明。
六、本件係適用民事訴訟法第427條第1項簡易訴訟程序所為被告
    部分敗訴之判決，依同法第389條第1項第3款規定，就原告
    勝訴部分應依職權宣告假執行。至原告陳明願供擔保以代釋
    明，聲請宣告假執行，僅係促使本院職權之發動，本院自無
    庸為准駁之裁判。而原告其餘部分假執行之聲請，因訴之駁
    回而失所附麗，應予駁回。
七、訴訟費用負擔之依據：民事訴訟法第79條。
中　　華　　民　　國　　111 　年　　9 　　月　　30　　日
　　　　          新市簡易庭  法  官  陳尹捷 
以上正本證明與原本無異。
如不服本判決，應於送達後廿日內，向本院提出上訴狀並表明上
訴理由，如於本判決宣示後送達前提起上訴者，應於判決送達後
廿日內補提上訴理由書（須附繕本）。如委任律師提起上訴者，
應一併繳納上訴審裁判費。　　　　          
中　　華　　民　　國　　111 　年　　9 　　月　　30　　日
                              書記官  吳佩芬